臺灣臺北地方法院民事裁定
109年度家繼訴字第67號
原      告  吳榮哲  
訴訟代理人  何昇軒律師(法扶律師)
追加原  告  楊秀新  
            吳榮鑫  

            吳榮裕  
            吳榮佑  
被      告  吳榮洲  


訴訟代理人  王建強律師
            王韻茹律師                      
上列當事人間請求返還不當得利事件，原告聲請追加原告，本院
裁定如下：                  
    主  文
楊秀新、吳榮鑫、吳榮裕、吳榮佑應於收受本裁定之日起五日內
，追加為原告，逾期未追加，視為已一同起訴，並於民國111年3
月1日下午3時在本院新店院區第二法庭進行言詞辯論程序。
    理  由
一、按訴訟標的對於數人必須合一確定而應共同起訴，如其中一
    人或數人拒絕同為原告而無正當理由者，法院得依原告聲請
    ，以裁定命該未起訴之人於一定期間內追加為原告。逾期未
    追加者，視為已一同起訴，民事訴訟法第56條之1第1項定有
    明定，此依家事事件法第51條之規定，於家事訴訟事件，準
    用之，至於拒絕同為原告是否有正當理由，則應由法院斟酌
    原告起訴是否為伸張或防衛權利所必要等情形決定之（最高
    法院93年度台抗字第403號裁定意旨參照）。次按繼承人有
    數人時，在分割遺產前，各繼承人對於遺產全部為公同共有
    ，民法第1151條明文規定。又公同共有物之處分及其他之權
    利行使，除法律另有規定外，應得公同共有人全體之同意，
    民法第828條第3項亦有明文。此項規定，依同法第831 條規
    定，於公同共有債權準用之。故繼承人因繼承而取得之遺產
    ，其所生之借名登記返還請求權、不當得利請求權、民法第
    831條準用第828條、準用第821條之共有人物上返還請求權
    ，乃公同共有債權。如由公同共有人即繼承人中之一人或數
    人就此項債權為訴訟上之請求時，自須得其他繼承人全體之
    同意，或由公同共有人全體為原告，其當事人之適格始無欠
    缺。
二、聲請意旨略以：原告吳榮哲主張臺北市○○區○○段○○段00○號
    建物即門牌號碼臺北市○○區○○路0段000巷0弄00號房屋，及
    其基地即臺北市○○區○○段○○段000地號土地(權利範圍4分之1
    )(下稱系爭房地)，為兩造之父吳金明於民國61年間出資購
    買，借名登記於被告吳榮洲名下，系爭房地實為吳金明所有
    ，並經吳金明於97年6月4日委由劉錦榮律師所為之代筆遺囑
    確認。吳金明已於106年3月20日死亡，系爭房地應為吳金明
    之遺產，故請求被告應將系爭房地返還登記予吳金明之所有
    繼承人公同共有，而吳金明之繼承人除兩造外，尚有楊秀新
    、吳榮鑫、吳榮裕、吳榮佑，爰依民事訴訟法第56條之1規
    定，聲請裁定命追加楊秀新、吳榮鑫、吳榮裕、吳榮佑等人
    為原告等語。
三、查被繼承人吳金明之繼承人除兩造外，尚有楊秀新、吳榮鑫
    、吳榮裕、吳榮佑，為兩造所不爭執(見本院卷第189頁)。
    原告主張系爭房地為吳金明所有，借名登記於被告名下，請
    求被告將系爭房地所有權移轉登記予吳金明之全體繼承人公
    同共有，核係公同共有之權利行使，其訴訟標的對於吳金明
    之全體繼承人有合一確定之必要，並經被告抗辯在案(見本
    院卷第89至91頁)，自應以被告除外之吳金明全體繼承人為
    原告，當事人適格始無欠缺。本院於110年12月17日發函通
    知楊秀新、吳榮鑫、吳榮裕、吳榮佑等人就原告聲請追加原
    告一節表示意見（見本院卷第157頁），吳榮鑫、吳榮裕於1
    11年1月7日具狀表示不同意原告之主張，但未敘明追加結果
    與其本身之法律上利害關係有何相衝突，使其在私法上之地
    位，受不利益影響之情事，有其等之民事陳述意見狀可佐（
    見本院卷第191、193頁），楊秀新、吳榮佑則迄未表示意見
    。惟原告提起本件訴訟，依其主張之原因事實乃為伸張其繼
    承之權利所必要，楊秀新、吳榮鑫、吳榮裕、吳榮佑等人如
    拒絕同為原告，將使原告之本件訴訟當事人不適格，妨害原
    告權利之行使，且被告是否有上開返還義務，對原告及楊秀
    新、吳榮鑫、吳榮裕、吳榮佑等人亦有合一確定之必要。至
    原告之實體上請求有無理由，應經調查後方能確知，楊秀新
    、吳榮鑫、吳榮裕、吳榮佑等人自不得因之拒絕同為原告。
    從而，原告依民事訴訟法第56條之1第1項規定，聲請本院裁
    定命楊秀新、吳榮鑫、吳榮裕、吳榮佑等人於一定期間內追
    加為原告，核屬正當，應予准許。爰命楊秀新、吳榮鑫、吳
    榮裕、吳榮佑應於收受本裁定正本後5日內追加為原告，逾
    期未追加，即視為已一同起訴，並應於111年3月1日下午3時
    ，在本院新店院區第二法庭進行言詞辯論程序。
四、依家事事件法第51條，民事訴訟法第56條之1，裁定如主文
    。
中　　華　　民　　國　　111 　年　　1 　　月　　20　　日
                  家事法庭    法    官    蘇珍芬
以上正本係照原本作成。
如不服本裁定應於送達後10日內向本院提出抗告狀，並繳納抗告
費新臺幣1,000元。
                              書 記 官    羅  蓉
中　　華　　民　　國　　111 　年　　1 　　月　　20　　日